最高法院刑事判決　　　　　　　九十六年度台非字第一一一號
上　訴　人　最高法院檢察署檢察總長
被　　　告　甲○○
上列上訴人因被告公共危險案件，對於台灣桃園地方法院中華民
國九十五年八月二十三日第一審確定刑事簡易判決（九十五年度
桃交簡字第二一四五號，聲請簡易判決處刑案號：台灣桃園地方
法院檢察署九十五年度偵字第一六九九四號），認為違法，提起
非常上訴，本院判決如下：
    主  文
原判決關於違背法令部分撤銷。
    理  由
非常上訴理由稱：「一、按判決不適用法則者，為違背法令，刑
事訴訟法第三百七十八條前段定有明文。又行為後法律有變更者
，適用行為時之法律，但行為後之法律有利於行為人者，適用最
有利於行為人之法律，刑法第二條第一項亦有明文規定。苟行為
後法律未再變更者，自無比較適用問題。二、本件原判決認被告
於民國九十五年七月六日晚間七時許，在台北縣板橋市友人家中
飲用高粱酒三杯，迄同日晚間九時許，飲酒已達不能安全駕駛動
力交通工具之程度，仍駕駛車號七０八六－EJ號自用小客車，沿
桃園縣八德市○○路往桃園市方向行駛，迄於同日晚間十時許，
途經桃園縣八德市○○路二段二七八號前時，擦撞對向車道由林
秋仁駕駛之車號二九六六－MV號自小客車後，隨即駕車離去。後
經員警於同日晚間十時三十分許，在桃園縣桃園市○○路二十八
號前查獲，並對其施以呼氣酒精濃度檢測，測得其呼氣酒精濃度
高達每公升零點六七毫克之事實，而判處『甲○○服用酒類，不
能安全駕駛動力交通工具而駕駛，處拘役伍拾日，如易科罰金，
以銀元佰元即新台幣玖佰元折算壹日』。並載明係『經綜合比
較新、舊法有關罰金刑之計算單位及處罰之規定 (即比較修正前
、後刑法第三十三條第五款之規定；增訂之刑法施行法第一條之
一與被告行為時之罰金罰鍰提高標準條例第一條前段、現行法規
所定貨幣單位折算新台幣標準條例第二條之規定）；及前述易科
罰金折算標準之結果，修正後規定並未較有利於行為人，則應依
修正後刑法第二條第一項前段規定，適用行為時之法律。爰依修
正前刑法第四十一條第一項前段、刪除前罰金罰鍰提高標準條例
第二條規定，諭知被告所處之刑如易科罰金之折算標準，如主文
所示』。三、然查被告犯罪時間係九十五年七月六日晚間九時許
，已於刑法九十五年七月一日修正公布施行後，則本件自無行為
後法律有所變更之比較適用問題，應逕依新法規定論處，始為適
法。詎原判決一時失察，猶比較適用新舊法，適用修正前之刑法
（第四十一條第一項前段、第一百八十五條之三）論處，自有判
決適用法則不當之違背法令。四、案經確定，爰依刑事訴訟法第
四百四十一條、第四百四十三條提起非常上訴以資糾正」等語。
本院按判決不適用法則者，為違背法令，刑事訴訟法第三百七十
八條前段定有明文。又行為後法律有變更者，適用行為時之法律
，但行為後之法律有利於行為人者，適用最有利於行為人之法律
，刑法第二條第一項亦有明文規定。苟行為後法律未再變更者，
自無新舊法比較適用問題。本件原判決認定被告於九十五年七月
六日晚間七時許，在台北縣板橋市友人家中飲用高粱酒三杯，迄
同日晚間九時許，已達不能安全駕駛動力交通工具之程度，仍駕
駛小客車，沿桃園縣八德市○○路往桃園市方向行駛，嗣於同日
晚間十時許，途經同上介壽路二段二七八號前時，擦撞對向車道
由林秋仁駕駛之小客車後，隨即駕車離去。經警員於同日晚間十
時三十分許，在桃園縣桃園市○○路二十八號前查獲，並對其施
以呼氣酒精濃度檢測，測得酒精濃度高達每公升零點六七毫克之
事實，因而判處被告服用酒類，不能安全駕駛動力交通工具而駕
駛，處拘役五十日，如易科罰金，以銀元三百元即新台幣九百元
折算一日。並於理由內敘明：「經綜合比較新、舊法有關罰金刑
之計算單位及處罰之規定及易科罰金折算標準之結果，修正後規
定並未較有利於行為人，則應依修正後刑法第二條第一項前段規
定，適用行為時之法律。爰依修正前刑法第四十一條第一項前段
、刪除前罰金罰鍰提高標準條例第二條規定，諭知被告所處之刑
如易科罰金之折算標準，如主文所示」等語。然查被告犯罪時間
係在九十五年七月六日晚間九時許，已於刑法九十五年七月一日
修正公布施行後，則本件自無行為後法律變更之比較適用問題，
應逕依新法規定論處，始為適法，原判決失察，猶為新舊法之比
較適用，適用修正前刑法第四十一條第一項前段、第一百八十五
條之三論處，揆之首開說明，顯有判決不適用法則之違背法令。
案經確定，非常上訴意旨執以指摘，洵有理由，惟原判決尚非不
利於被告，應僅將原判決關於拘役易科罰金折算標準違背法令部
分撤銷，以資糾正。
據上論結，應依刑事訴訟法第四百四十七條第一項第一款前段，
判決如主文。
中　　華　　民　　國　九十六　年　　五　　月　二十三　日
                      最高法院刑事第二庭
                          審判長法官  紀　俊　乾
                                法官  黃　正　興
                                法官  陳　東　誥
                                法官  李　伯　道
                                法官  林　勤　純
      本件正本證明與原本無異
                                      書  記  官
中　　華　　民　　國　九十六　年　  五 　 月  二十四  日
                                                      Ｑ
